臺灣臺南地方法院臺南簡易庭民事判決
110年度南簡字第199號
原      告  莊騏瑞
訴訟代理人  鄭世賢律師
被      告  李石峯
訴訟代理人  張兆緯
上列被告因過失傷害案件，經原告提起刑事附帶民事訴訟請求侵
權行為損害賠償（109年度交附民字第217號），經本院刑事庭移
送民事庭審理，本院於民國111年3月24日言詞辯論終結，判決如
下：
    主      文
被告應給付原告新臺幣參拾萬肆仟肆佰貳拾玖元，及自民國109
年9月23日起至清償日止，按週年利率百分之五計算之利息。
原告其餘之訴駁回。
訴訟費用由被告負擔10分之1，其餘由原告負擔。
本判決原告勝訴部分得假執行。
原告其餘假執行之聲請駁回。
    事實及理由
一、原告起訴主張：
（一）被告於民國108年7月12日14時11分許，駕駛車牌號碼0000
      -00號自用小客車，沿臺南市新營區金華路2段由南往北行
      駛，行經該路段與隋唐街交岔路口欲右轉時，本應注意禮
      讓直行車先行，而依當時情形，並無不能注意之情事，竟
      疏未注意貿然右轉，適原告騎乘車牌號碼000-000號普通
      重型機車（以下簡稱系爭機車），亦疏未注意，於黃燈疾
      速進入路口，且未注意車前狀況，兩車遂發生碰撞（以下
      簡稱系爭交通事故），致原告受有頸部、右肩、右腕、四
      肢多處扭挫傷、頭部挫傷、胸部鈍傷、左肩擦挫傷、右手
      手指擦傷、左手肘擦挫傷、左大腿內側擦挫傷、左膝擦挫
      傷、左小腿擦挫傷、右腳踝擦挫傷之傷害（以下簡稱系爭
      傷害）。
（二）爰依民法第184條第1項前段、第193條第1項、第195條第1
      項規定，請求被告賠償原告下列損害：
　　⒈醫療費用新臺幣（下同）13,861元。
　　⒉交通費用49,470元。
　　⒊看護費用18萬元：依奇美醫院診斷證明書醫囑記載，原告
      所受系爭傷害需專人照顧3個月，以每日2,000元計算，共
      計18萬元（計算式：2,000元×90日＝18萬元）。　
　　⒋勞動能力減損569,800元：喪失勞動能力以二年計算：
　　　⑴108年7月12日系爭交通事故發生時，基本工資每月為23,
        100元：23,100元×5個月＝115,500元。
　　　⑵109年1月1日起，基本工資為23,800元：23,800元×12個
        月＝285,600元。
　　　⑶110年1月1日起，基本工資為24,100元：24,100元×7個月
        ＝168,700元。
　　　⑷以上共計569,800元。　　　
　　⒌機車修復費用9,070元。
　　⒍精神慰撫金300萬元：原告現值壯年，本有美好前途，遽因
      系爭交通事故拖累家人，實屬痛不欲生，爰依法請求300
      萬元之精神賠償。
　　⒎綜上，原告認應負擔百分之30過失責任，是原告得向被告
      請求之數額為2,694,860元。　
（三）聲明：
　　⒈被告應賠償原告2,694,860元，及自民國108年7月13日起至
      清償日止，按年息百分之5計算之利息。
　　⒉訴訟費用由被告負擔。
　　⒊願供擔保，請准宣告假執行。
二、被告抗辯：
（一）依系爭交通事故發生過程可知，原告未注意車前狀況，且
      遇黃燈猶未減速行車，又快速擬搶過路口，其有重大疏失
      ，應可認定，被告認原告應負擔3分之1肇事責任。
（二）對原告請求項目及金額表示意見如下：
　　⒈醫療費用及交通費用部分：與系爭傷害有關之擦挫傷有單
      據部分，被告不予爭執；其他精神疾病部分不同意支付。
      且原告從新營至柳營奇美醫院就醫，不可能花費如此鉅額
      交通費用。
　　⒉看護費用、勞動能力減損部分：原告所受系爭傷害均係擦
      挫傷，應不需要看護，亦不符合失能等級或勞動力減損。
　　⒊機車修理費部分：若與系爭交通事故有關，則沒有意見。
　　⒋精神疾病後遺症部分，既經奇美醫院進行鑑定結果，認無
      積極證據可認定原告之精神疾病與系爭交通事故具相關因
      果關係，自無再請求成大醫院鑑定之必要。　
（三）聲明：原告之訴駁回，訴訟費用由原告負擔。
三、得心證之理由：
（一）原告前揭主張與被告間發生系爭交通事故致受有系爭傷害
      之事實，業據提出臺南地方檢察署檢察官109年度偵字第1
      246號起訴書為憑，而被告所犯過失傷害之刑事案件部分
      ，經本院以109年度交易字第681號判決判處被告「李石峯
      犯過失傷害罪，處拘役伍拾日，如易科罰金，以新臺幣壹
      仟元折算壹日」在案，有本院前開刑事卷可稽，且為被告
      所不爭執，堪信原告此部分主張為真實。
（二）按汽車行駛時，駕駛人應注意車前狀況及兩車並行之間隔
      ，並隨時採取必要之安全措施，不得在道路上蛇行，或以
      其他危險方式駕車；汽車行駛至交岔路口，轉彎車應讓直
      行車先行。道路交通安全規則第94條第3項及第102條第1
      項第7款分別定有明文。又圓形黃燈用以警告車輛駕駛人
      及行人，表示紅色燈號即將顯示，屆時將失去通行路權。
      道路交通標誌標線號誌設置規則第206條第4款亦定有明文
      。經查：
　　⒈被告駕駛自用小客車，行經號誌管制肇事岔路口，轉彎車
      未讓直行車先行，致與原告發生碰撞，應認被告就系爭交
      通事故之發生為有過失。
　　⒉原告駕駛普通重型機車，行經號誌管制肇事岔路口，黃燈
      疾速進入路口，未注意車前狀況，致與被告車輛發生碰撞
      ，應認原告就系爭交通事故之發生亦有過失。　
　　⒊系爭交通事故經臺南市車輛行車事故鑑定委員會鑑定結果
      ，認定被告駕駛自小客車，轉彎車未讓直行車先行，為肇
      事主因；原告駕駛普通重型機車，黃燈疾速進入路口，未
      注意車前狀況，為肇事次因等情，有臺南市車輛行車事故
      鑑定委員會南鑑0000000案鑑定意見書（見本院訴字卷第2
      29-230頁）在卷可憑。
　　⒋綜上，原告主張被告就系爭交通事故之發生有過失，為可
      採信。而被告抗辯原告就系爭交通事故之發生也有過失，
      亦為可採。本院審酌系爭交通事故之發生原因，認被告係
      系爭交通事故之肇事主因，並認被告應負百分之70的肇事
      責任。
（三）原告罹患之疑似情感性精神疾患，與系爭交通事故所受之
      系爭傷害間是否具有相當因果關係？
　　⒈經國立成功大學醫學院附設醫院（以下簡稱成大醫院）鑑
      定結果為：「莊員（即原告）原本有憂鬱焦慮精神症狀，
      於108年7月12日車禍（即系爭交通事故）發生後，出現明
      顯的幻覺妄想以及怪異行為，診斷為情感性精神疾患，經
      藥物治療2年，已無明顯精神病症，但仍有殘餘症狀。依
      心理衡鑑，個案智能已恢復至車禍前。總結：綜合以上，
      莊員所罹患之疑似情感性精神疾患，雖不完全肇因於本起
      車禍事件，然並不能排除車禍造成之創傷（頭部鈍傷、身
      心壓力）可能使其原有之精神症狀惡化。」等語，有成大
      醫院111年1月12日成附醫精神字第1110000994號函檢附鑑
      定報告書（見本院卷第51至58頁）可稽，足認原告罹患之
      疑似情感性精神疾患與系爭交通事故所受系爭傷害間應有
      因果關係，堪可認定。是被告抗辯無積極證據可認定原告
      之精神疾病與系爭交通事故有相關因果關係云云，並不足
      採。
　　⒉從而，原告依侵權行為之法律關係，請求被告賠償其因系
      爭交通事故所造成之精神疾患之損害，自屬有據。
（四）次按因故意或過失，不法侵害他人之權利者，負損害賠償
      責任；不法侵害他人之身體或健康者，對於被害人因此喪
      失或減少勞動能力，或增加生活上之需要時，應負損害賠
      償責任；不法侵害他人之身體、健康、名譽、自由、信用
      、隱私、貞操，或不法侵害其他人格法益而情節重大者，
      被害人雖非財產上之損害，亦得請求賠償相當之金額，民
      法第184條第1項前段、第193條第1項、第195條第1項前段
      分別定有明文。查本件原告因被告之過失行為致發生系爭
      交通事故，並致原告受有系爭傷害之事實，自得依上開規
      定請求損害賠償。茲就原告請求之項目及金額，核列如下
      ：
　　⒈醫療費用部分：原告主張其因系爭交通事故支出醫療費用1
      3,861元，業據提出營新醫院、柳營奇美醫院、臺中榮民
      總醫院嘉義分院、林晏弘診所、祐聖中醫診所、大大中醫
      診所、成大醫院、盧彥弘復健科診所及永康奇美醫院收據
      為憑（見本院訴字卷第53至134頁），核屬有據，應予准
      許。
　　⒉交通費用部分：原告主張其因系爭交通事故發生後，需搭
      乘計程車往返就診，共支出交通費用49,470元，業據提出
      救護車使用證明書、預估車資計算書、統一發票收據（見
      本院訴字卷第137至211頁）為憑，核屬有據，應予准許。
　　⒊看護費用部分：原告主張其因系爭傷害，需專人照顧3個月
      ，以每日2,000元計算，請求被告給付看護費用共計18萬
      元等語。查：
　　　⑴按被害人因受傷需人看護，而由親屬看護時，雖無現實
        看護費之支出，亦應認被害人受有相當看護費之損害而
        得向加害人請求賠償（最高法院92年度臺上字第1626號
        民事判決可資參照）。
　　　⑵參酌奇美醫院108年11月20日診斷證明書之醫師囑言記載
        ：「病人因上述疾患於108年8月7日開始至本院精神科
        接受治療，其間規則返診，因情緒激躁、躁動、失眠、
        干擾行為多，需專人照顧三個月。」，堪認原告自108
        年8月7日起3個月之生活起居，確須由專人照料看護。
　　　⑶本院斟酌原告所受之系爭傷害，係情感性疾患，有情緒
        激躁、躁動、失眠、干擾行為等情況，雖係居家由家人
        看護，但仍必須整天隨時有人看護，故認原告主張自10
        8年8月7日起3個月共90日，比照專人全日看護以每日2,
        000元計算，尚屬允當。
　　　⑷綜上，原告得請求被告給付之看護費用共計18萬元（計
        算式：2,000元×90天＝18萬元）。　
    ⒋不能工作之損失部分：原告主張其因系爭交通事故受傷致
      不能從事工作達2年時間，以系爭交通事故發生後之每月
      基本工資計算，被告應給付原告569,800元等語。經查：
　　　⑴參酌奇美醫院108年11月20日診斷證明書之醫師囑言記載
        ：「病人因上述疾患於108年8月7日開始至本院精神科
        接受治療，其間規則返診，因情緒激躁、躁動、失眠、
        干擾行為多，需專人照顧三個月。」等語，認原告請求
        休養3個月之薪資損失，核屬有據。
　　　⑵原告罹患之疑似情感性精神疾患，雖不能排除系爭交通
        事故造成之創傷可能使其原有之精神症狀惡化，經藥物
        治療2年後恢復至系爭交通事故發生前，惟斟酌原告於
        系爭交通事故發生之前，即曾有身體無法自控、感到害
        怕等疑似精神疾病前驅症狀，且因精神症狀以及混亂行
        為致工作不穩定、無法正常工作等情形，故認原告得請
        求不能工作之損失，應以醫師建議需專人照顧之自108
        年8月7日起3個月為限。且原告並未提出其他足以證明
        其因系爭傷害有何不能工作達2年之證據，自難認原告
        因系爭交通事故受傷不能工作之期間達2年之久。
　　　⑶綜上，原告請求受傷後自108年8月7日起3個月之工作損
        失69,300元（計算式：基本工資23,100元×3個月＝69,30
        0元）之範圍內，核屬有據，為有理由。至逾此數額之
        請求，難認有據，並無理由。
    ⒌機車修理費部分：原告主張因系爭交通事故支出系爭機車
      修理費9,070元，業據提出估價單及祥發機車行統一發票
      （本院訴字卷第213頁）為憑，且為被告所不爭執。惟查
      系爭機車係於102年11月出廠，有公路監理電子閘門附卷
      可稽，距系爭交通事故發生日之108年7月12日已逾3年，
      依行政院所頒固定資產耐用年數表及固定資產折舊率表，
      經以平均法計算折舊，機車耐用年數為3年，又依該法施
      行細則第48條第1款規定固定資產之折舊方法，採平均法
      者以固定資產成本減除殘價後之餘額，按固定資產耐用年
      數表規定之耐用年數平均分攤，計算其每期折舊額之規定
      ，本院認採用「平均法」計算其最後1年折舊後之殘值作
      為系爭機車之殘餘價值【計算式：取得價格（耐用年限＋
      1）＝殘值】，應屬合理。則扣除折舊金額後，原告得請求
      之系爭機車修復費用為2,268元（計算式詳附表）。
　　⒍精神慰撫金部分：按關於精神慰撫金之數額，應參酌兩造
      之身分、地位及經濟狀況並加害之情形與受傷之程度等，
      以為裁量之標準，最高法院91年度臺上字第717號民事判
      決參照。本院審酌原告75年3月22日生，於108年度有報稅
      所得161,996元，名下無財產；而被告42年2月12日生，於
      108年度有股利所得215元，名下有土地、房屋各1筆、汽
      車1輛及投資5筆等情，有本院依職權調取稅務電子閘門財
      產所得調件明細表附卷可稽。本院審酌原告受傷部位及程
      度（均為擦挫傷）、原罹患之疑似情感性精神疾患可能因
      系爭交通事故惡化（經藥物治療2年，已無明顯精神病症
      ，但仍有殘餘症狀，惟個案智能已恢復至系爭交通事故發
      生前）等一切情狀，認原告請求精神慰撫金300萬元，尚
      屬過高，應核減為12萬元，方稱允適。是原告請求精神慰
      撫金在12萬元之範圍內，為有理由，應予准許；而逾該數
      額之請求，為無理由，不應准許。
　　⒎綜上，原告得請求被告賠償之金額合計為434,899元（計算
      式：醫療費用13,861元＋交通費用49,470元＋看護費用18萬
      元＋不能工作損失69,300元＋機車修理費用2,268元＋精神慰
      撫金12萬元＝434,899元）。
（五）又按損害之發生或擴大，被害人與有過失者，法院得減輕
      賠償金額或免除之，民法第217條第1項定有明文。本院認
      被告係系爭交通事故之肇事主因，並認被告應負擔百分之
      70之過失責任，已如前述。故原告得向被告請求賠償之金
      額，自應依過失比例酌減百分之30，故原告得向被告請求
      賠償之金額為304,429元（計算式：434,899元×70%＝304,4
      29元，元以下四捨五入）。是原告請求被告給付304,429
      元，核屬有據；至逾前揭範圍之請求，則屬無據。
（六）再按給付無確定期限者，債務人於債權人得請求給付時，
      經其催告而未為給付，自受催告時起，負遲延責任。其經
      債權人起訴而送達訴狀，與催告有同一之效力；遲延之債
      務，以支付金錢為標的者，債權人得請求依法定利率計算
      之遲延利息；應付利息之債務，其利率未經約定，亦無法
      律可據者，週年利率為5%；民法第229條第2項、第233條
      第1項前段及第203條分別定有明文。經查，原告請求被告
      賠償之前開金額，並未定有給付之期限及利率，按之前揭
      規定，被告應自受原告請求賠償之催告（收受原告請求其
      賠償之起訴狀）時起負遲延責任。又原告之刑事附帶民事
      起訴狀繕本係於109年9月22日合法送達被告，有送達證書
      1紙在卷可憑（見本院109年度交附民字第217號卷第35頁
      ）。是原告請求被告給付上開金額自刑事附帶民事起訴狀
      繕本送達被告翌日即109年9月23日起至清償日止，按週年
      利率百分之5計算之遲延利息，核屬有據。至原告逾前開
      範圍之法定遲延利息請求，則屬無據。
四、綜上所述，原告依侵權行為法則請求被告給付賠償304,429
    元，及自刑事附帶民事起訴狀繕本送達被告翌日即109年9月
    23日起至清償日止，按週年利率百分之5計算之利息，為有
    理由，應予准許；至逾前開範圍所為之請求，為無理由，應
    予駁回。
五、本件判決基礎已臻明確，兩造其餘攻擊防禦方法與舉證，經
    審核結果，均不能動搖該基礎，且與本件事實之認定無涉，
    自無庸一一贅述，附此敘明。
六、本判決原告勝訴部分，係就民事訴訟法第427條第2項所定訴
    訟適用簡易程式所為被告敗訴之判決，依同法第389條第1項
    第3款之規定，應依職權宣告假執行。
七、據上論結，原告之訴為一部有理由、一部無理由，依民事訴
    訟法第436條第2項、第79條、第389條第1項第3款，判決如
    主文。
中　　華　　民　　國　　111 　年　　4 　　月　　7 　　日
                        臺灣臺南地方法院臺南簡易庭
                              法  官  王 獻 楠
上為正本係照原本作成。
如不服本判決，應於送達後20日內，向本院提出上訴狀並表明上
訴理由，如於本判決宣示後送達前提起上訴者，應於判決送達後
20日內補提上訴理由書（須附繕本），如委任律師提起上訴者，
應一併繳納上訴審裁判費。
中　　華　　民　　國　　111 　年　　4 　　月　　7 　　日
                              書記官  蕭 雅 文　　
附表： ⒈殘值：2,268元【計算式：9,070元（取得成本）4年（耐用年數3＋1）＝2,268元，元以下四捨五入】。 ⒉應折舊金額：6,802元【計算式：（取得成本9,070元－殘值2,268元）3年（耐用年數）3年（已使用年數，逾3年以3年計）＝6,802元，元以下四捨五入】。 ⒊扣除折舊後金額：2,268元【計算式：9,070元（取得成本）－6,802元（應折舊金額）＝2,268元】。